【裁判字號】    91,交訴,258
【裁判日期】    920519
【裁判案由】    過失致死
【裁判全文】
臺灣臺南地方法院刑事判決                        九十一年度交訴字第二五八號
    公  訴  人  臺灣台南地方法院檢察署檢察官
    被      告  甲○○
右列被告因過失致死案件，經檢察官提起公訴（九十一年度偵字第七六五０號），本
院判決如左：
    主  文
甲○○從事業務之人，因業務上之過失致人於死，處有期徒刑肆月，如易科罰金，以
參佰元折算壹日，緩刑貳年。
    事  實
一、甲○○係舜翔通運有限公司（下稱舜翔公司）司機，平日以駕駛營業大客車運送
    旅客為業，為從事駕駛業務之人，其於民國九十一年五月十九日上午，駕駛車牌
    號碼ＦＦ─三五七號營業大客車，沿臺南市○○路○○道由東向西方向行駛，於
    同日上午十一時五分許，途經東豐路（起訴書載為公園北路，惟按東豐路與公園
    北路行向直線相通，以北門路二段為區○○○○○路二段之設有行車管制號誌交
    岔路口，欲左轉進入南側路口之北門路二段時，本應注意汽車行駛時，駕駛人應
    注意車前狀況並隨時採取必要之安全措施，而依當時情形，客觀上又無不能注意
    情事，其能注意竟疏未注意交岔路口，可能會有行人穿越之車前狀況，未減速慢
    行，仍以時速約三十公里之速度持速行駛，並左轉欲進入北門路二段，適有陳蔡
    金格欲穿越北門路而由西向東步行，亦應注意行人穿越道路時，設有人行地下道
    者，必須經由人行地下道穿越，不得在其一百公尺範圍內穿越道路，及在劃有分
    向限制線（雙黃實線，俗稱雙黃線）之路段，不得穿越道路，而依當時情形，客
    觀上又無不能注意之情事，竟疏未注意其路旁起步點即有人行地下道，及北門路
    二段劃有分向限制線，而貿然由西往東、徒步至北門路二段北往南方向之慢、快
    車道間，欲穿越北門路二段，迨王琦生駕駛前開車輛左轉彎發現時已煞避不及，
    致所駕之營業大客車車頭保險桿右側擦撞到陳蔡金格身體左側，造成陳蔡金格倒
    於營業大客車車頭右前側，頭部撞擊地面，並受有瀰漫性顱內出血合併休克、頭
    皮及右手撕裂傷，經送醫急救後，仍延至同日下午二時許不治死亡。車禍事故發
    生後，臺南市警察局交通隊員警據報到場處理，在警員尚不知何人為肇事車輛之
    駕駛人前，王琦生主動表示其為駕駛人並自首犯行，接受裁判。
二、案經臺灣臺南地方法院檢察署檢察官據報相驗後自動檢舉偵查起訴。
    理  由
一、訊據被告王琦生固不否認其平素擔任營業大客車司機，於右開時、地駕車肇事，
    致被害人陳蔡金格死亡之情，惟矢口否認有何過失之罪行，辯稱：轉彎時發現被
    害人即立刻停車，並未與被害人發生碰撞，係被害人自己倒地死亡云云。惟查，
    右揭事實，業據被害人陳蔡金格之子丁○○於偵查中指訴綦詳（參見相驗卷第二
    十頁警訊筆錄），核與證人乙○○、丙○○於警訊及本院審理中均證稱目睹營業
    大客車緊急剎車停住，同時看見被害人頭朝西，仰躺倒地之情相符（參見相驗卷
    第七至十頁警訊筆錄及本院九十一年十一月五日審理筆錄），並有臺南市警察局
    交通隊道路交通事故調查報告表一紙、道路交通事故現場蒐證照片八幀及國立成
    功大學醫學院附設醫院診斷證明書一紙在卷可資佐證。而被害人死亡，亦經臺灣
    臺南地方法院檢察署檢察官督同檢驗員相驗，並經法務部法醫研究所法醫複驗明
    確，且製有勘驗筆錄、相驗屍體證明書及複驗鑑定書等附卷可憑。
二、被告雖一再辯稱所駕車輛未碰及被害人云云。按依被害人穿越北門路二段之道路
    ，徒步行向為由西向東，被告所駕車輛行向則沿東豐路由東往西，至東豐路與北
    門路二段之交岔路口左轉往南，尚未完成左轉，被害人倒於營業大客車右保險桿
    前側，已如前述，並據被告自承在卷，若被告所駕車輛與被害人發生碰撞，被告
    所駕車輛必先觸及被害人身體左側，此外，行進中之車輛經急停剎住，車身將因
    前衝力量受制而降低，如經急停（緊急剎車）之車輛碰撞，依各種車輛之避震器
    等級不同，則受撞之處往往較車輛撞擊處略低數公分至數十公分不等。揆諸前開
    法務部法醫研究所複驗鑑定書（參見相驗卷第四十頁）內所載一、內眼觀察結果
    中之外表觀察結果欄：「死者身高一四五公分，．．．（中略），左腹股溝有瘀
    痕，右下肢於小腿部有瘀痕存在，右後枕部有擦挫傷四Ｘ三公分，右手肘背側有
    挫裂傷五Ｘ一公分，左臀外側於距腳跟高六十二到六十九公分處有瘀痕八Ｘ四公
    分」及Ｘ光片觀察結果欄「Ｘ光片左前顳部出現有明顯之血塊反應，此一結果造
    成中線向右移動且左腦室變小，左後枕部未出現血塊反應，但軟組織有腫脹現象
    。」，及二、對死者死亡之看法欄「由Ｘ光及外傷之分析，死者之傷害以頭部為
    致命傷，其中撞擊側出血小於對撞側出血，死者以跌倒導致顱內出血死亡最為可
    能，其左臀部高六十二至六十九公分之瘀傷可能為身體與車輛之接觸點，若其高
    度和大客車之保險桿吻合，則由車輛撞及死者跌倒最為可能」等旨，及被告所駕
    駛之營業大客車保險桿右前側經警測量結果，離地面高度為七十三公分至七十七
    公分高，有相驗照片二紙可憑（參見相驗卷第三十七頁），就被害人所受之傷勢
    而言，無論在方位及高度，均與前述被害人傷勢在身體左側及略低於被告車輛保
    險桿高度數公分至數十公分之特徵相符，輔以前開法務部法醫研究所複驗鑑定書
    之結論，是被告車輛確有撞擊被害人之情事，應可認定，被告辯稱車輛未碰撞被
    害人云云，顯係卸詞，不足採信。
三、按汽車行駛時，駕駛人應注意車前狀況及兩車併行之間隔，並隨時採取必要之安
    全措施；及行人穿越道路，在設有行人穿越道、人行天橋或人行地下道者，必須
    經由行人穿越道、人行天橋或人行地下道穿越，不得在其一百公尺範圍內穿越道
    路；及在禁止穿越、劃有分向限制線、設有劃分島或護欄之路段或三車道以上之
    單行道，不得穿越道路。道路交通安全規則第九十四條第三項、第一百三十四條
    第一款、第二款分別定有明文。查被告王琦生係以駕駛營業大客車為業，為富有
    駕駛經驗之人，被害人陳蔡金格係多年徒步行走於道路，二人對於上開交通安全
    規則自知之甚稔，為二人均應注意之事項，而肇事當時係天候晴朗、日間自然光
    線、肇事地點為四線道之市區道路、正常號誌、柏油路面、標線清晰、路面乾燥
    無缺陷、無障礙物、視距良好、北門路二段繪有分向限制線、陳蔡金格徒步穿越
    道路之起點旁即設有人行地下道，有前開道路交通事故調查報告表載明可考，足
    見依當時狀況，被告及被害人客觀上並無不能注意之情狀，詎被告應注意且能注
    意，竟疏未注意該處係一交岔路口，可能會有車輛行駛及行人穿越之車前狀況，
    未減速慢行，仍以時速約三十公里之速度持速行駛並作左轉欲進入北門路二段，
    致撞及應由人行地下道而不得穿越道路之被害人，被害人並因之倒地不治死亡，
    被告及被害人自有違前開規定之注意義務，二人均顯有過失，臺灣省台南區車輛
    行車事故鑑定委員會及臺灣省車輛行車事故覆議鑑定委員會均同此認定，並鑑定
    被告未注意車前狀況為肇事次因，被害人違規穿越道路為肇事主因，有臺灣省台
    南區車輛行車事故鑑定委員會南鑑字第九一一四九０號鑑定意見書、臺灣省車輛
    行車事故覆議鑑定委員會府覆議字第九二一００一０號鑑定意見書各一紙在卷可
    憑，被告辯稱車輛未與被害人發生碰撞，並無過失云云，顯不足採。又被害人就
    車禍雖與有過失，惟車禍既是被告之過失併合發生，被告仍不得解免其罪責，併
    此敘明。又被害人係因此次車禍跌倒、頭部撞擊地面不治死亡，則被告之過失駕
    駛行為，與被害人之死亡結果間，具有相當因果關係，亦無疑義。從而，本件事
    證已甚明確，被告前揭犯行，堪以認定。
四、按被告甲○○受人僱於舜翔公司擔任司機，平日以駕駛營業大客車運送乘客為業
    ，係從事駕駛業務之人，核其所為，係犯刑法第二百七十六條第二項之業務過失
    致死罪。又其肇事後未被有偵查權之公務員或機關發覺其為犯嫌前，留在事故現
    場向到場處理之員警自承犯行，進而接受裁判，業經被告供明在卷可按，並有前
    開道路交通事故調查報告表其上之事故現場圖載明可考，被告行為合乎自首之要
    件，應依刑法第六十二條前段減輕其刑。爰審酌被告之品行、應負過失責任之程
    度較輕、造成被害人死亡之結果及被害人與有過失，被告於犯罪後頗有悔意並與
    死者家屬達成民事調解等一切情狀，量處如主文所示之刑，並諭知易科罰金之折
    算標準，以資懲儆。又查被告前未曾受有期徒刑以上刑之宣告，有臺灣高等法院
    被告全國前案紀錄表及台灣台南地方法院檢察署刑案資料查註紀錄表在卷可按，
    素行良好，且與被害人家屬達成調解，有台南市北區調解委員會調解筆錄一紙在
    卷可參，其因過失致犯本罪，經此教訓，當知謹慎，信無再犯之虞，本院認本判
    決所宣告之刑，以暫不執行為適當，爰併宣告緩刑二年，以勵自新。
據上論斷，應依刑事訴訟法第二百九十九條第一項前段，刑法第二百七十六條第二項
、第六十二條前段、第四十一條第一項前段、第七十四條第一款，罰金罰鍰提高標準
條例第一條前段、第二條，判決如主文。
中      華      民      國      九十二      年      五    月    十九    日
                              臺灣臺南地方法院交通法庭
                                      法  官  洪  士  傑
右正本證明與原本無異
如不服本判決應於送達後十日內向本院提出上訴狀
                                      書記官  孫  鈴  堯
中      華      民      國      九十二      年      五    月    十九    日
附錄法條：
中華民國刑法第二百七十六條第二項(業務過失致死罪)
從事業務之人，因業務上之過失犯前項之罪者，處五年以下有期徒刑或拘役，得併科
三千元以下罰金。


司法院資訊處製作；財團法人民間司法改革基金會備份。
